【裁判字號】    90,交自,1
【裁判日期】    900824
【裁判案由】    過失傷害
【裁判全文】
臺灣桃園地方法院刑事判決                              九十年度交自字第一號
    自  訴  人  甲○○
    代  理  人  張麗真律師
    被      告  乙○○
右列被告因過失傷害案件，經自訴人提起自訴，本院判決如左：
    主  文
乙○○從事業務之人，因業務上之過失傷害人致重傷，處有期徒刑陸月，如易科罰金
，以參佰元折算壹日。
    事  實
一、乙○○以替人割稻為業，平日外出替人割稻時，需駕駛小貨車搭載其所有之割稻
    機前往始能工作，係以從事駕駛為附隨業務之人，於民國八十九年十二月二日下
    午約五時許，駕駛向友人饒榮富借得之ＲＧ—五九三號小貨車搭載割稻機，至桃
    園縣中壢市○○街二四八號附近之農地工作，即將上開小貨車停放於附近之永清
    街往水尾里方向之水溝旁道路，而乙○○於停車時本應注意上開小貨車之體積龐
    大，於停放車時不得妨害他車通行，且依當時情形，又無不能注意之情形，竟疏
    未注意，任意將上開貨車停放於上址路邊，佔用同向車道，影響其他來往車輛之
    通行。嗣於當日下午七時三十分許，適有甲○○騎乘車號ＭＮＧ—九三九號重型
    機車，沿永清街往水尾里同向駛來，行經乙○○停放上開小貨車位置前，雖已發
    現乙○○所停放之上開貨車，惟因車道已為乙○○所停放之上開小貨車佔用，不
    得已即欲超車繼續行駛，惟甲○○為超越乙○○車輛欲駛入對向車道時，亦疏未
    注意對向來車之車前狀況即貿然駛入，適對向恰有來車，甲○○為閃避來車，而
    向右撞上乙○○所停放之上開小貨車人車倒地，甲○○因該次車禍受有頭部外傷
    併顱內出血、顱底骨折、右眼顳側視野缺損、左側上頜骨骨折等普通傷害，及其
    左眼治療至今，仍因左眼外傷性視神經病變以致完全失明，有毀敗一目視能之重
    傷害。乙○○於事故發生後，有權偵查機關尚不知孰為犯罪嫌疑人時，即於事故
    現場主動向處理警員陳長城表示為其將車停放路邊，而自首接受裁判，始查知上
    情。
二、案經乙○○自首及甲○○向本院提起自訴。
    理  由
一、訊據被告乙○○固不否認確於前揭時、地在上開處所停車致自訴人甲○○撞上其
    所駕之車且受有上開傷害等情不諱，並有道路交通事故調查報告表、現場與車損
    照片共六張附卷可稽（附於於臺灣桃園地方法院檢察署（以下簡稱桃園地檢）九
    十年度偵字第一九五五號卷第九頁、第十頁、第十一頁參照）。被告雖辯稱其停
    放車子處所光線應該充足，是自訴人自己沒有看到，才發生車禍，與伊無關云云
    。惟查自訴人陳稱當時確已看見上開小貨車停放於路邊，係因小貨車占滿車道，
    始會發生本件事故等語，而被告所停放之上開小貨車左側與中間分向線間距離，
    非常狹窄已不及一個機車車身，此有現場照片四幀附於偵查卷第十一頁可憑，及
    被告於本院九十年八月一日審理時，亦自承當時車輛停放位置幾乎已占滿整個車
    道，認為自己有錯等語（本院當日審判筆錄參照），可知被告將車不當停放於該
    處，若有後方同向來車駛經該路段，不論是機車或汽車，均需跨越至對向車道行
    駛，是被告停放貨車之地點，確會妨害他車通行，應可認定。按「汽車停車時，
    顯有妨害他車通行處所，不得停車」，道路交通安全規則第一百十二條第九款定
    有明文。本件被告於上開時、地停放上開貨車，自應遵守上開規定，而參之當時
    狀況，顯無不能注意之情事，詎其竟疏未注意，因圖一時方便，即違規停車，被
    告行為顯有過失。而自訴人確因本件事故同時受有頭部外傷併顱內出血、顱底骨
    折、左側上頜骨骨折、右眼顳側視野缺損等普通傷害，此有長庚醫院九十年一月
    三日及同年二月十四日診斷證明書各乙紙附於本院卷可憑；又其左眼治療迄今，
    仍因左眼外傷性視神經病變已無光覺即完全失明、無光感，此有長庚紀念醫院九
    十年二月十四日診斷證明書乙紙及財團法人長庚紀念醫院九十年六月七日（９０
    ）長庚院法字第五四三號函乙紙附於本院卷可憑，自訴人並因本件事故致一眼機
    能喪失，已屬刑法第十條第四項第一款之毀敗一目視能之重傷害。而自訴人所受
    之普通傷害及重傷害，亦均與被告之過失行為間有因果關係，本件事證明確，被
    告犯行足堪認定，應予依法論科。
二、按刑法上所謂業務，係指個人基於其社會地位繼續反覆所執行之事務，其主要部
    分之業務故不待論，即為完成主要業務所附隨之準備工作與輔助事務，亦應包括
    在內，此有最高法院七十七年台上字第一五五０號判例意旨可資參照，查被告雖
    係從事替人割稻為業，惟其每次割稻時，一定需駕駛本件肇事車輛載運割稻機始
    能工作，此業經被告於本院九十年四月二十五日及同年八月一日調查、審理時均
    供明在卷（各該次筆錄參照），揆諸前揭判例意旨，駕駛上開貨車之事務，自屬
    被告完成主要業務所附隨之輔助業務，應堪認定，被告係從事業務之人。核被告
    所為，係犯刑法第二百八十四條第二項後段之業務過失致重傷罪。再其於偵查機
    關尚不知孰為犯人之前，而於警員到場處理時主動表示其為肇事者，業據證人即
    當時處理警員陳長城於本院九十年四月二十五日調查時到庭證述：「‧‧‧，我
    到現場時附近民宅有人出來，看我是穿制服的員警就告訴我，是摩托車和六點九
    噸貨車發生車禍，但並未告訴我肇事者為何人，我就問告訴我發生車禍的民眾，
    那輛貨車是何人駕駛，那民眾告訴我是載割稻機的人開的，可是我們還是不曉得
    是誰開割稻機，後來我們開始在現場測量、照相時乙○○才出現，並主動告訴我
    該台貨車是他停的，‧‧‧。」等語綦詳（當日筆錄參照），且被告復於事後接
    受本院之審理，已符合刑法第六十二條前段自首規定之要件，應依該規定減輕其
    刑。查被告行為後，關於易科罰金之折算標準，刑法第四十一條業於九十年一月
    十日經修正公布，並於同年月十二日生效，易科罰金之適用範圍擴大為最重本刑
    五年以下有期徒刑之罪，並明定併合處罰之數罪，如各罪均得易科罰金者，其應
    執行之刑逾六月時，亦得適用之，是被告行為後法律已有變更，應依刑法第二條
    第一項前段之規定，適用裁判時即修正後之刑法第四十一條第一項前段，附此敘
    明。爰審酌被告品行、僅因圖一時方便即隨意停車致發生本件事故，且尚未與自
    訴人達成和解，被告過失程度，自訴人所受傷勢非輕，且自訴人就本件車禍之發
    生，亦同有過失，被告犯後復坦承犯行等一切情狀，量處如主文所示之刑，並諭
    知易科罰金之折算標準。
據上論斷，應依刑事訴訟法第三百四十三條、第二百九十九條第一項前段，刑法第二
條第一項前段、第二百八十四條第二項後段、第六十二條前段、修正後第四十一條第
一項前段，罰金罰鍰提高標準條例第一條前段、第二條，判決如主文。
中      華      民      國    九十      年      八      月    二十四    日
                                  臺灣桃園地方法院交通法庭
                                      審判長法  官  孫 惠 琳
                                            法  官  潘 進 順
                                            法  官  簡 婉 倫
右正本證明與原本無異。
如不服本判決，應於判決送達後十日內向本院提出上訴狀( 應附繕本 )，上訴於
臺灣高等法院。
                                            書記官  王 泰 元
中      華      民      國    九十      年      九      月      四      日
附論本案論罪科法條
刑法第二百八十四條
因過失傷害人者，處六月以下有期徒刑、拘役或五百元以下罰金，致重傷
者，處一年以下有期徒刑、拘役或五百元以下罰金。
從事業務之人，因業務上之過失傷害人者，處一年以下有期徒刑、拘役或
一千元以下罰金，致重傷者，處三年以下有期徒刑、拘役或二千元以下罰
金。


司法院資訊處製作；財團法人民間司法改革基金會備份。
